【裁判字號】    89,易,1512
【裁判日期】    890626
【裁判案由】    詐欺
【裁判全文】
臺灣高雄地方法院刑事判決                        八十九年度易字第一五一二號
    公  訴  人    臺灣高雄地方法院檢察署檢察官
    被      告    乙○○
    選任辯護人    洪士宏
右列被告因詐欺案件，經檢察官提起公訴（八十九年度偵字第一三一九號），本院判
決如左：
    主  文
乙○○意圖為自己不法之所有，以詐術使人將本人之物交付，處有期徒刑陸月。
    事  實
一、乙○○明知自己積欠大筆債務無力償還，債權人可隨時查封其所有財產強制執行
    ，竟為謀變賣不動產換取現金，乃意圖為自己不法之所有，隱瞞上情不告知丙○○，並於民國八十八年十二月七日對丙○○佯稱：伊所有位於高雄市○○○路三
    五四號之房屋及其座落之土地雖曾向美商花旗銀行貸款新台幣（下同）七百七十
    萬元（起訴書誤載為七百八十萬元），但可重新辦理貸款並辦理移轉登記予丙○○等語，使丙○○陷於錯誤，遂於上開期日與乙○○就前揭房屋及土地成立買賣
    契約，並於當日交付定金二百三十萬元予乙○○收受（其中十四萬五千七百五十
    三元為仲介費用）。詎乙○○因自八十八年六月二十八日起，即未繳納華僑商業
    銀行股份有限公司鳳山分行（下稱華僑銀行）之貸款本息，嗣華僑銀行於同年月
    十七日，以假扣押之強制執行名義向法院聲請查封上開房屋及土地，致無法依約
    完成移轉登記手續。丙○○遂要求乙○○繳納華僑銀行貸款，以便塗銷查封登記
    ，辦理所有權移轉登記，竟遭其拒絕，丙○○又請求其返還已支付之二百三十萬
    元訂金，復遭拒絕，至此始知受騙。
二、案經丙○○訴請臺灣高雄地方法院檢察署檢察官偵查起訴。
    理  由
一、訊據被告乙○○固供認有於右揭時地與告訴人訂立上開買賣契約及收取告訴人支
    付之二百三十萬元訂金之事實，惟矢口否認有何詐欺犯行，辯稱：因伊賣給丙○○之房屋價值超過花旗銀行之貸款，所以就賣給丙○○，且於八十八年十二月七
    日即將過戶所需之相關資料交付予雙方委任之代書甲○○，又伊積欠伊所有另一
    棟房屋之抵押權人華僑銀行四個月之貸款利息未繳，原本打算以上開房屋價金之
    尾款來清償，未料華僑銀行卻迅速查封上開房屋，導致無法將上開房屋辦理過戶
    予丙○○，伊並無詐欺之犯意云云。經查：
（一）被告自八十八年六月二十八日起，連續積欠華僑銀行四個月利息未繳納，經華
      僑銀行多次催繳，仍不繳付，致華僑銀行於同年月十七日，以假扣押之強制執
      行名義向法院聲請查封上開房屋及土地之事實，業據被告於偵查及本院審理時
      供承在卷，復經調取本院八十八年度執全字第四八一六號及八十九年度執字第
      一二二一六號執行卷宗核閱無訛，並有上開案卷影本各一份附卷可佐。又被告
      於八十八年四月一日及六月二十日招攬互助會，詎竟於八十八年十一月底在無
      預警之情形下宣告止會，檢察官因認被告涉犯詐欺罪，移送本院併案審理，有
      八十九年度偵字第四九二二號偵查卷影本在卷足憑，核與被告自承上開民間互
      助會所積欠之債務約五、六百萬元等語（見本院八十九年六月十二日審理筆錄
      ）大致相符。再者，被告於偵查時供稱：伊於賣房子時，已負債超過二千萬元
      等語（見偵查卷第二十六頁背面），顯見被告於出賣上開房屋之前，確已積欠
      大筆債務，且無力清償。被告復自承：伊所有之不動產每一棟都有貸款，且出
      賣上開房屋時，貸款額度僅剩上開房屋尚未滿額，其餘皆已滿額，且除上開房
      屋尚未被查封外，其餘均已遭查封等語（見偵查卷第二十六頁背面），足認被
      告確可預知其上開房地隨時有被其債權人查封之可能。
（二）證人即承辦上開買賣契約之代書甲○○到庭證稱：依伊作代書之習慣，訂約時
      均會詢問被告有無其他債務，印象中被告似乎沒有告訴伊她有其他債務等語，
      核與告訴人指訴：代書確有問被告是否有其他債務，但被告沒有說等情相符。
      足見被告辯稱：訂約時代書沒有問伊有無其他債務云云，顯屬事後卸責之詞，
      不足採信。被告故意隱瞞積欠其他債務之事實，益徵其有為自己不法所有之意
      圖甚明。
（三）被告於收受告訴人所支付之定金二百三十萬元後，並未用以支付華僑銀行上開
      貸款之利息，惟被告辯稱：係用於清償其他債務，且將以書面提出清償說明云
      云（見本院八十九年五月八日審判筆錄），惟其事後並未提出任何證據足供證
      明該筆款項確係用以清償其他債務，足見被告上開所辯，不足採信。
（四）至公訴意旨以被告同意於八十八年十二月八日完成交屋手續，並將房屋交予丙○○居住，有不動產買賣契約書一紙附卷可稽，然被告竟未依約定於上開時日
      即房屋被查封前辦妥過戶交屋手續，為被告有詐欺犯行之理由云云。惟上開交
      屋手續約定係被告與告訴人於房屋被查封後始填寫的，業據被告及告訴人供承
      在卷（見八十九年六月十二日審判筆錄），顯見公訴人認被告未依約定辦理交
      屋手續，據以認定為被告施用詐術之行為，容有誤會。又被告雖於簽約當日即
      將移轉登記所需之文件交付予買賣雙方委任之代書甲○○，然被告之目的既在
      變賣不動產求現，則上開所有權狀等文件對被告而言，即無何意義，況被告為
      取信於告訴人而交出上開權狀等移轉登記文件，亦符事理常情。被告執此即辯
      稱其無詐欺之犯意云云，並不足取。
      綜上所述，被告業已積欠大筆民間互助會債務及華僑銀行貸款等債務，且其所
      有之不動產除上開房屋及土地外，均已遭查封，顯見被告之經濟狀況惡劣，已
      陷於無支付能力之狀態，而仍於上開買賣契約訂立時以故意隱瞞不告知丙○○
      上開情狀之詐術，使告訴人陷於錯誤而交付上開定金，於無法移轉所有權登記
      時，仍拒絕清償華僑銀行之貸款以塗銷查封或返還已收受之二百三十萬定金，
      益證被告自始即有詐欺之犯意及施用詐術之行為甚明。事證明確，被告犯行堪
      以認定。
二、核被告所為，係犯刑法第三百三十九條第一項之詐欺取財罪。爰審酌被告素行尚
    可，此次因一時失慮致罹刑章，惟犯罪後執詞辯解，尚未與被告達成和解，且所
    得款項數額不低等一切情狀，量處如主文所示之刑，以示懲儆。
三、移送併辦意旨略以：被告於八十八年四月一日及六月二十日招攬互助會，詎竟於
    八十八年十一月底在無預警之情形下宣告止會，因認被告涉犯詐欺罪，移送本院
    併案審理云云。惟查，移送併辦部分，係民間互助會之倒會型態，其犯罪類型、
    手法與本件不同，顯非基於同一詐欺之概括犯意而為，即無連續犯之裁判上一罪
    關係，本院無從併案審理，應退回檢察官另行偵辦，併此敘明。
據上論斷，應依刑事訴訟法第二百九十九條第一項前段、刑法第三百三十九條第一項
、罰金罰鍰提高標準條例第一條前段，判決如主文。
本案經檢察官詹美玲到庭執行職務。
中    華    民    國      八十九      年      六      月     二十六    日
                                  臺灣高雄地方法院刑事第六庭
                                法  官    趙家光
右正本證明與原本無異。
如不服本判決，應於判決送達後十日內，向本院提出上訴狀。
                                書記官    董明惠
中    華    民    國      八十九      年      六      月      二十六   日?
附錄本案論罪科刑法條：
刑法第三百三十九條第一項：
意圖為自己或他人不法之所有，以詐術使人將本人或第三人之物交付者，處五年以下
有期徒刑、拘役或科或併科一千元以下罰金。


司法院資訊處製作；財團法人民間司法改革基金會備份。
